【裁判字號】    98,簡上,1154
【裁判日期】    990331
【裁判案由】    傷害
【裁判全文】
臺灣桃園地方法院刑事判決            98年度簡上字第1154號
上  訴  人  臺灣桃園地方法院檢察署檢察官
上  訴  人
被      告  丙○○
上列上訴人因被告傷害案件，不服中華民國98年9 月30日本院98
年度壢簡字第1083號第一審刑事簡易判決（聲請簡易判決處刑書
案號：臺灣桃園地方法院檢察署98年度偵字第2916號），提起上
訴，本院管轄之第二審合議庭判決如下：
    主  文
上訴駁回。
    事  實
一、丙○○因懷疑其胞弟曾洪煙生前與甲○○有財產上糾紛，竟
    基於傷害他人身體之故意，於民國97年12月26日下午4 時30
    分許，在桃園縣桃園市○○路120 號本院桃園簡易庭前，自
    上開桃園簡易庭停車場騎乘車牌號碼KGD-800 號重型機車，
    往門口斜坡處衝撞甲○○，使甲○○受有左膝挫傷及擦傷之
    傷害，當時亦撞及同在現場之本院法院員工乙○○及運送貨
    物至該處卸貨之丁○○，致該二人分別受有胸壁、背部、左
    膝挫傷之傷害、右腳腳踝扭傷之傷害（此部分分別據乙○○
    於原審判決前撤回告訴、丁○○部分則未據告訴）。
二、案經甲○○訴由臺灣桃園地方法院檢察署檢察官偵查後，聲
    請簡易判決處刑。
    理  由
一、證據能力之說明
  (一)按被告之自白，非出於強暴、脅迫、利誘、詐欺、疲勞訊問
    、違法羈押或其他不正之方法，且與事實相符者，得為證據
    ；被告陳述其自白係出於不正之方法者，應先於其他事證而
    為調查，該自白如係經檢察官提出者，法院應命檢察官就自
    白之出於自由意志，指出證明之方法，刑事訴訟法第156 條
    第1 項、第3 項定有明文。準此，被告對檢察官所提被告於
    警詢時不利己之供述之證據能力俱無意見，本院亦查無明顯
    事證足證警察機關於製作該等筆錄，有對被告施以不正方法
    之情事，是被告於審判外之陳述，係出於任意性之陳述，且
    與事實相符，認具證據能力。
  (二)按被告以外之人於審判外之言詞或書面陳述，除法律有規定
    者外，不得作為證據。被告以外之人於審判外之陳述，雖不
    符前4 條（指刑事訴訟法第159 條之1 至第159 條之4） 之
    規定，而經當事人於審判程序同意作為證據，法院審酌該言
    詞陳述或書面陳述作成時之情況，認為適當者，亦得為證據
    。刑事訴訟法第159 條第1 項、第159 條之5 第1 項，分別
    定有明文。查被告於審判程序中，對於證人即告訴人甲○○
    、證人即被害人乙○○、丁○○分別於警詢或偵查中之證述
    ，衛生署桃園醫院97年12月26日診斷證明書、財團法人天主
    教聖保路修女會醫院97年12月26日診斷證明書、97年12月26
    日丙○○、丁○○和解書（參98年度偵字第2916號卷第19頁
    至第21頁），均不爭執證據能力，公訴檢察官對此等證據之
    證據能力亦不爭執，其等係證明犯罪事實存否所必要之證據
    ，而足見審判外筆錄及文書具相當之可信性，依前述「同意
    性」之傳聞法則例外規定，均具證據能力。
二、被告上訴意旨略以：上開時日伊得知告訴人甲○○在桃園簡
    易庭開庭，即騎車上前詢問告訴人甲○○是否認識伊胞弟曾
    洪煙，伊所騎乘之機車係遭告訴人甲○○踹倒致撞及在場之
    乙○○與丁○○，伊並未撞到告訴人甲○○，因而告訴人甲○○並未因此而受傷云云。檢察官之上訴意旨則略以：被告
    騎乘機車衝撞告訴人，手段激烈，所生危害非輕，原審判決
    量刑過輕等語。
三、犯罪事實之認定
  (一)訊據被告丙○○固不否認於97年12月26日在本院桃園簡易庭
    ，騎乘車牌號碼KGD-800 號重型機車，往門口斜坡處遇見告
    訴人甲○○，且所騎乘之前開機車有撞及同在現場之本院法
    院員工乙○○及運送貨物至該處卸貨之丁○○，致該二人分
    別受有胸壁、背部、左膝挫傷之傷害、右腳腳踝扭傷之傷害
    等情，惟矢口否認有何傷害犯行，辯稱：伊追查這位告訴人
    甲○○近10年，當日開完庭後，告訴人甲○○要離開，行至
    門口花台處時，伊騎機車至該處詢問告訴人甲○○是否認識
    曾洪煙，告訴人竟以腳踹伊機車前擋泥板，因伊手把持不住
    ，機車立即衝到簡易庭門口撞到正在卸貨之小貨車，撞傷乙○○與丁○○。伊自己也跌倒，當時法警出來查看，伊請法
    警協助報案，伊並沒有撞到告訴人甲○○，告訴人甲○○站
    在花台左邊，機車的輪胎微小豈會撞到，且原審判決認定之
    犯罪時間有誤云云。
  (二)經查，被告於上揭時、地，自上開桃園簡易庭停車場騎乘車
    牌號碼KGD-800 號重型機車，衝撞告訴人甲○○，同時亦撞
    及現場之乙○○及丁○○，乙○○及丁○○二人均分別受傷
    等情，業據被告於97年12月26日警詢中自白在卷明確（參偵
    查卷第3 頁至第5 頁），核與告訴人甲○○於警詢、偵查及
    本院審理中所指述之情形大致符合。雖被告於97年12月30日
    第二次警詢筆錄、及在本院審理中改異前供，並以上開情詞
    置辯，惟查被告迭於警詢、偵查及本院審理中陳稱告訴人甲○○即為害死其胞弟曾洪煙之人，則其自忖與告訴人甲○○
    已有糾葛，是以不無有致人受傷之動機。尤以於第一次警詢
    中就同一行為肇致告訴人甲○○、乙○○、丁○○三人受傷
    之現場情狀或故意與否之主觀因素敘述綦詳，則其後突為翻
    異前詞否認原供，其辯詞之真實性已足令人生疑。再者，證
    人即告訴人甲○○於本院審理中具結證稱：97年12月26日前
    被告曾在簡易庭法警室外毆打渠，當日下午4 點30分許，在
    上述桃園簡易庭開完民事損害賠償庭後，行至機車停車棚，
    看到被告已經發動機車在該處等候，渠看情形不對，即走回
    簡易庭，至跳動坡時，被告機車加油聲響很大即衝過來，撞
    及渠右側腿部和屁股及擦傷右側腋下，渠遭撞及後，迅即跳
    到花台上。被告撞渠後，機車失去平衡就往右撞到法院司機
    及另位送貨員。在被告衝撞前，渠並無以腳踹被告機車。因
    被告是往簡易庭室內大門，有設跳動坡的路面，並非往外的
    地方，該處機車不能行走，因而渠認為被告是故意衝撞。渠
    遭被告騎乘機車撞及身體右側後，往左邊倒因此撞到花台，
    故而是左膝受傷，且於遭被告撞及後立即就醫等語詳確（參
    本院卷第43頁至第44頁）；又證人乙○○證述：97年12月26
    日16時30分左右，其出勤務要返回桃園簡易庭，將車停妥後
    ，即遭被告騎乘機車自後方衝過來，被機車前輪撞及左腰背
    後，造成胸壁挫傷、背挫傷及左膝擦傷，撞及地點在簡易庭
    往上的斜坡等情明確（參偵查卷第16頁、第32頁）。互核上
    開證人所述被告騎乘機車之行進方向、行駛位置、撞及地點
    、證人所受傷害部位，足認被告係於本院桃園簡易庭門口發
    現證人甲○○後，隨即將機車行駛至門口斜坡處上方往前行
    駛，復於撞及證人甲○○而證人甲○○為躲避衝撞跳上花台
    上方後，被告所騎乘之機車又往前衝而分別撞及乙○○、丁○○之事實無訛，輔以被告前述有傷害證人甲○○之動機，
    是以被告主觀上確有致證人甲○○身體受傷之故意。再據證
    人乙○○所受撞及部位係左腰背後，所受傷勢為胸壁挫傷、
    背挫傷及左膝擦傷等傷害，益徵被告所騎乘之機車撞及證人
    乙○○時，並非機車倒下之狀態，而係往前衝之情狀屬實，
    苟被告所辯係機車緩速前行詢問證人甲○○時，迅遭證人甲○○踹到機車擋泥板左側乙節為真，則該機車應會失去重心
    倒下，何以證人乙○○竟係左腰背後之高度遭撞及？是以被
    告前開所為辯詞，不足採信。復以，就證人甲○○受傷部位
    及所受傷勢觀之，當日其受有左膝挫傷及擦傷等傷害，而其
    於案發當日，立即前往衛生署桃園醫院門診治療，其到院急
    診時間係97年12月26日16時39分，於該日17時10分離院等情
    ，亦有前開衛生署桃園醫院診斷證明書可稽（參上開偵查卷
    第19頁），互核證人乙○○、丁○○於警詢中均陳述
    本件事發之時間為「97年12月26日16時30分左右」（參偵查
    卷第15頁、第17頁），而被告對於證人乙○○、丁○○於上
    揭時地受有傷害一情並不爭執，堪認被告確有於上揭時、地
    ，與證人甲○○因為機車是否衝撞之事造成傷害等情，至於
    30 分 鐘之差距，容或係因在場之人對於時間描述方式或據
    以認知時間之標準有所不同，並不影響97年12月26日下午4
    時至5 時許，其間確實有被告騎乘機車行經上開地點，與證
    人甲○○、乙○○、丁○○
    本件衝突的發生之有無。是以，觀諸證人甲○○該就醫治療
    過程，其間並無任何刻意延誤耽擱；又依證人甲○○所述當
    日所受傷勢，係因身體右側遭被告機車撞及，迅即行跳上花
    台致左膝挫傷及擦傷等節，並無有何違反常情之處，衡情應
    非其自我傷害所致。足認該等傷勢係甫產生之新傷而非舊傷
    至明，堪信其不利被告之證述應與事實相符。
  (三)綜上所述，本件事證已臻明確，被告如事實欄所載之犯行堪
    以認定，應予依法論科。至被告雖聲請調閱110 報案之通聯
    紀錄以證明犯罪時間，惟上開時、地，被告有騎乘機車撞及
    證人甲○○、乙○○、丁○○致其等3 人受有前開傷害之事
    實，業經證人甲○○、乙○○、丁○○分別於警詢、偵查中
    或本院審理中證述明確，30分鐘之誤差，容或係因在場之人
    對於時間認知、描述方式有所不同，並不影響該件衝突事件
    發生之有無，已如前述。綜上所述，已無再調閱之必要，爰
    不另調查，附此敘明。
四、論罪科刑之法律適用
    核被告丙○○所為，係犯刑法第277 條第1 項之傷害罪。原
    審以被告犯行明確，依刑法第277 條第1 項、第41條第1項
    前段，刑法施行法第1 條之1 第1 項、第2 項前段，逕以簡
    易判決判處拘役30日，並諭知如易科罰金，以新臺幣1,000
    元折算1 日，其認事用法，核無不合，量刑亦屬妥適，自應
    予維持。至檢察官上訴意旨以原審量刑過輕；被告上訴意旨
    否認犯行云云。而按關於刑之量定，係實體法上賦予法院得
    為自由裁量之事項，倘其未有逾越法律所規定之範圍，或濫
    用其權限，即不得任意指摘為違法，以為上訴之理由（最高
    法院75年台上字第7033號判例意旨參照）。檢察官雖就原審
    法院適法範圍裁量權之行使為爭執，惟原審量定刑期，已審
    酌被告與告訴人甲○○彼此或存有糾紛，其不以法定程序解
    決，竟駕機車衝撞告訴人，顯然已失理性，可予非難，惟念
    及其因一時情緒憤激，手段尚非兇殘，且告訴人受傷非重，
    及其犯罪之動機、目的、犯罪時所受之刺激、其品行、智識
    程度、犯罪所生之危險或損害、犯罪後猶多方狡飾且拒絕和
    解態度不佳等一切情狀，判處被告拘役30日，並諭知易科罰
    金之折算標準，尚難認已逾越適當性、必要性及相當性之比
    例原則而有違法。綜上，本件原審判決認事用法及量刑既均
    無違誤瑕疵可指，本案檢察官及被告上訴自均無理由，應予
    駁回。
據上論斷，應依刑事訴訟法第455 條之1 第1 項、第3 項、第36
8 條，判決如主文。
本案經檢察官梁光宗到庭執行職務。
中    華    民    國    99    年    3     月    31    日
              刑事第六庭  審判長法  官  錢建榮
                                法  官  黃翊哲
                                法  官  呂美玲
以上正本證明與原本無異。
不得上訴。
                                書記官  李玉華
中    華    民    國    99    年    4     月    1     日

司法院資訊處製作；財團法人民間司法改革基金會備份。
